【裁判字號】    90,易,181
【裁判日期】    900907
【裁判案由】    竊盜
【裁判全文】
臺灣新竹地方法院刑事判決                            九十年度易字第一八一號
    公  訴  人  臺灣新竹地方法院檢察署檢察官
    被      告  甲○○
    選任辯護人  朱渭陽  律師
右列被告因竊盜案件，經檢察官提起公訴（九十年度偵字第七七二號），本院判決如
左：
    主      文
甲○○無罪。
    理      由
一、公訴意旨略以：緣乙○○駕駛車號Ｗ七─五三五三號自小客車，搭載友人黃善鋒
    於民國（下同）九十年一月十九日晚間七時三十分許，返回其位於新竹市○○路
    三二九號二樓個人套房租住處，乙○○將車停放在一樓門口旁之停車場後，與黃
    善鋒上二樓租住處，惟乙○○開門後，一時疏忽將整串鑰匙插在房間門鑰匙孔上
    未拔下。被告甲○○亦居住在同址二樓另間個人套房，於同日晚間十時四十五分
    許出門，見乙○○門上插該串鑰匙，竟意圖為自己不法之所有，予以竊取，因該
    串鑰匙內有前開自小客車鑰匙及遙控器，被告甲○○隨即下樓，以遙控器打開乙
    ○○前開車輛車鎖。惟因被告甲○○自乙○○房間門上拔取整串鑰匙時發出聲響
    ，乙○○立刻請黃善鋒外出查看，見被告甲○○已打開駕駛座車門，手中則握著
    該串鑰匙，經乙○○報警而查獲，因認被告涉犯刑法第三百二十條第三項、第一
    項之竊盜未遂罪等語。
二、按犯罪事實應依證據認定之，無證據不得推定其犯罪事實，又不能證明被告犯罪
    者，應諭知無罪之判決，刑事訴訟法第一百五十四條、第三百零一條第一項分別
    定有明文。又按認定犯罪事實所憑之證據，雖不以直接證據為限，間接證據亦包
    括在內，然而無論直接證據或間接證據，其為訴訟上之證明，須於通常一般人均
    不致有所懷疑，而得確信其為真實之程度者，始得據為有罪之認定，倘其證明尚
    未達到此一程度，而有合理之懷疑存在時，即難遽採為不利被告之認定，最高法
    院八八年度台上字第九五四號判例參照。
三、訊據被告甲○○固不否認於右揭時、地，持遙控器開啟被害人乙○○自小客車車
    門，惟堅決否認有何竊盜犯行，辯稱：伊於九十年一月十九日晚間十時四十分許
    欲外出時，在一樓的門口外面撿到鑰匙，伊先將垃圾拿去丟，再走回住處旁停車
    場等了約五分鐘沒人來，伊就按好幾次遙控器發出數次聲響，確定是一輛白的車
    子，伊才打開該車車門，想把鑰匙放在駕駛座上，人還未進到車內時，黃善峰就
    過來，伊沒有要偷對方車的意圖，伊自己也有車子等語。經查移送意旨認被告涉
    有竊盜犯行，無非係以被害人乙○○指述其鑰匙插在房間門鑰匙孔上，核與證人
    黃善鋒證述相符，並有贓證物品認領保管收據一紙，若鑰匙如被告所辯掉落在一
    樓門口，被害人如何得以與黃善鋒進入屋內？又被告被發現竊車時，被害人尚在
    房內，自無不可能因出門而將鑰匙掉落一樓門口。且被告若真係撿到該串鑰匙，
    應是交給房東或管理員招領，怎會以遙控器打開車鎖，而後打開車門，要將鑰匙
    放入駕駛座，而令車輛處於無鎖得隨時遭人開走之境？因認被告所辯不足採信為
    其論據。
四、惟查：
  （一）被害人乙○○於警訊時雖指稱：「：：我持鑰匙開門後便將整串鑰匙插在房
        間鑰匙孔上未取下來，於九十年一月十九日二十二時三十分左右，我正和朋
        友黃善鋒在房內聊天，突然聽到房間門外有異聲，故請黃善鋒下樓查看：：
        」、「：：我確定鑰匙是插在房門上的，而且當我聽到房門外有異聲時，立
        刻請黃善鋒去查看，那時他已持我的鑰匙，打開車門，這段時間很短，我想
        如果不是黃善鋒馬上前往，我的Ｗ七─五三五三號自小客車已經被他偷走了
        」云云，然於本院證稱：「我第一次自己搬時，鑰匙有帶進去，後來黃善鋒
        來，我反鎖房間門，鑰匙帶著出去，我就下樓，開車門，黃善鋒幫我搬冰箱
        ，我拿面紙、手提袋及一些日用品跟著上樓，上樓後，我把門打開，鑰匙插
        在門上，我就跟黃善鋒進去屋內，他幫我弄冰箱，後來我跟他在聊天時，房
        間門被推開，當時沒有發覺是什麼事情，我就直接把門推回去，後來黃善鋒
        說要出去，我也要出去，但鑰匙找不到，我就較黃善鋒下去幫我看出車子還
        在不在，我並開窗戶問黃善鋒看車子還在嗎，但甲○○直接回答我，你掉鑰
        匙嗎」、「（你是否聽到門外有異聲，才叫黃善鋒出去看的嗎？）沒有。是
        因為我要出去找不到鑰匙，才叫他出去看的」、「（從你房門被推開，到你
        發現找不到鑰匙，叫黃善鋒出去找，約多久時間？）大概快一個小時」等語
        ；另證人黃善鋒亦稱證：「約晚上十點半左右，我要出去，她也要出去吃東
        西，她才發現鑰匙找不到，才叫我下去看車子。中途我們在聊天，房間門有
        被推開，我們以為是門沒有關好，我們把門推回去，後來做筆錄的時候才想
        到這一段」、「（從房間門被推開，到發現鑰匙不見約多久時間？）一個小
        時左右。」等語（見本院九十年六月二十六日訊問筆錄）。是被害人乙○○
        警訊時指稱其聽到房間門外有異聲，立刻請黃善鋒下樓查看云云，顯與事實
        有所出入，實則被害人乙○○係因外出時尋找不到鑰匙才請黃善鋒下樓查看
        車子，且並未聽到房門外有何異聲，而其自查覺房門被推開起迄黃善鋒下樓
        查看車子時止，已歷時約一小時之久。
  （二）被告及被害人所分租之新竹市○○路三二九號個人套房，為一鐵皮搭建一、
        二層樓建物，毗鄰該鐵皮屋後方為同市○○路三三一巷一號房屋，屋旁有一
        空地即為被害人案發當日停車處，自被害人租處一樓步行至空地約三十五步
        至四十步距離，業據本院履勘現場無誤，並製有勘驗筆錄在卷可按。衡情被
        害人自小客車鑰匙若插在房間門鑰匙孔上為被告乘機拔取，則其自拔取鑰匙
        步行下樓至停車場，至多不過三、五分鐘，被告若有意竊車，早有充裕時間
        將車竊走，何以自被害人房間門被推開至被害人發現鑰匙不見歷時約一小時
        之久，被告仍滯留現場？
  （三）又據本院履勘被害人房間，其房間門為喇叭鎖，房門由外往內開啟，有勘驗
        筆錄在卷可按。徵諸常情，若有人自被害人房間門鑰匙孔拔取鑰匙，理應由
        內往外使力，此物理力方向應不致使被害人房間門被推開，況被害人住處均
        為木板隔間，被告若自門外拔取整串鑰匙，極易發出鑰匙互撞之聲響，何以
        於房門推開之時，被害人乙○○及黃善鋒均未起疑？足見被害人堅稱其鑰匙
        係插在房間門鑰匙孔上遭人拔取云云，並非無疑，非無可能被害人二次外出
        搬運物品時，房門未上鎖而攜帶鑰匙並掉落屋外。至公訴人以被告若真係撿
        到鑰匙，應是交給房東或管理員，而非以遙控器打開車鎖後開啟車門，將鑰
        匙放入駕駛座令車輛處於無鎖得隨時遭人開走之境。惟前開鐵皮屋為一、二
        層樓出租套房已如前述，並無房東或管理員管理，自無從交付渠等人招領。
        至被告拾獲鑰匙後以遙控器打開車門放置鑰匙是否妥適，容有商榷餘地，然
        尚不得據此即認其意在竊取他人自小客車。
五、綜上所述，本件公訴人所舉之證據及依前述被害人乙○○指述及證人黃善鋒證稱
    情節相互觀之，既均不能證明被告有如起訴書所指之犯行，致本院無法形成確切
    心證，尚難僅憑此即遽以推定而為被告不利之認定。此外，復查無其他積極證據
    ，足資證明被告有何竊盜犯行，揆諸前揭說明，尚不能證明被告犯罪，自應為被
    告無罪之諭知，以免冤抑。
據上論斷，應依刑事訴訟法第三百零一條第一項，判決如主文。
本案經檢察官吳金棟到庭執行職務。
中    華    民    國        九十      年       九       月      七      日
                                       臺灣新竹地方法院刑事第二庭
                                           法  官  楊  明  箴
右正本證明與原本無異。
如不服本判決，應於判決送達後十日內向本院提出上訴狀( 應附繕本 )，上訴於
臺灣高等法院。
                                    書記官  陳  進  楷
中    華    民    國        九十      年       九       月      十九    日


司法院資訊處製作；財團法人民間司法改革基金會備份。
